【裁判字號】    98,易,3541
【裁判日期】    990531
【裁判案由】    詐欺等
【裁判全文】
臺灣臺北地方法院刑事判決              98年度易字第3541號
公  訴  人  臺灣臺北地方法院檢察署檢察官
被      告  乙○○
選任辯護人  楊嘉中律師
上列被告因詐欺案件，經檢察官提起公訴（98年度偵字第 16169
號），本院判決如下：
    主  文
乙○○犯詐欺取財罪，處有期徒刑壹年伍月；又犯詐欺取財罪，
處有期徒刑壹年參月。應執行有期徒刑貳年陸月。
被訴對戊○、許秀華犯詐欺取財罪部分無罪。
    事  實
一、乙○○於民國95年8月間，在臺北市大安區○○○路 ○段295
    號 6樓元富證券股份有限公司敦南分公司認識戊○後，竟意
    圖為自己不法之所有，分別為下列行為：
（一）自96年8月起至同年 10月間，經由戊○輾轉向其女甲○○
      先後借貸共計新臺幣（下同）149萬9,000元，嗣即返還，
      藉以博得甲○○信賴後，即於同年 11月3日，以電話向甲○○誆稱可委請其擔任臺北富邦商業銀行（下稱臺北富邦
      銀行）顧問之配偶胡忠雄（另為臺灣臺北地方法院檢察署
      檢察官不起訴處分）所認識之臺北富邦銀行經理郭以諾（
      亦另為前開檢察署檢察官不起訴處分）代為購買未上市之
      「昱晶」股票，保證獲利一倍，一個月即可取回投資本利
      云云，並交付其親筆書寫「國泰敦南分行，郭以諾，0000
      00000000」內容之字條要求甲○○須先將投資款匯入國泰
      世華商業銀行（下稱國泰世華銀行）敦南分行第00000000
      0000號郭以諾帳戶，繼又詐稱須繳付股票稅金，致甲○○
      信以為真，陷於錯誤，自96年11月5日起至97年1月15日止
      ，陸續匯付共計140萬6,280元至乙○○使用指定之臺北富
      邦銀行莊敬分行第000000000000號胡忠雄帳戶及郭以諾上
      開帳戶（各次匯款時間、金額、受款帳戶詳見附表一），
      乙○○嗣雖匯還部分款項與甲○○，惟迄今仍積欠136 萬
      4,280元。
（二）於 97年5月間，乙○○經由戊○認識丙○○、丁○○夫婦
      ，即多次撥打電話向丙○○夫婦詐稱其認識銀行經理，可
      代購未上市「嘉威」股票，一定分紅，惟須繳付稅金、增
      資款等云云，致丙○○、丁○○陷於錯誤，於97年5月5日
      至同年10月24日由丙○○陸續以匯款或臨櫃存款方式共分
      別匯（存）入209萬8,623元（已扣除附表二編號18乙○○
      於97年9月8日向丙○○、丁○○借款之11,570元）至上開
      胡忠雄臺北富邦銀行莊敬分行帳戶及國泰世華銀行敦南分
      行第000000000000號戊○帳戶（各次存款時間、金額詳見
      附表二）。迨甲○○、丙○○及丁○○均迄未收得投資股
      票或收回投資款項，始悉受騙。
二、案經丁○○訴由臺北市政府警察局大安分局暨甲○○訴請臺
    灣臺北地方法院檢察署檢察官偵查起訴。
    理  由
甲、程序部分：
    被告以外之人於審判外之言詞或書面陳述，除法律有規定者
    外，不得作為證據。又被告以外之人於審判外之陳述，雖不
    符合同法第159條之1至第159條之4之規定，但經當事人於審
    判程序同意作為證據，法院審酌該言詞陳述或書面陳述作成
    時之情況，認為適當者，亦得為證據；當事人、代理人或辯
    護人於法院調查證據時，知有第159條第1項不得為證據之情
    形，而未於言詞辯論終結前聲明異議者，視為有前項之同意
    。刑事訴訟法第159條第1項及第159條之5分別定有明文。查
    本判決下列所引用之各該被告以外之人於審判外之書面陳述
    ，雖屬傳聞證據，惟當事人於本院審理中均表示同意作為證
    據方法而不予爭執，且迄至言詞辯論終結前亦未再聲明異議
    ，本院審酌上開證據資料製作時之情況，尚無違法不當及證
    明力明顯過低之瑕疵，亦認為以之作為證據應屬適當，揆諸
    前開規定，爰逕依刑事訴訟法第159條之5規定，認前揭證據
    資料均有證據能力，先予敘明。
乙、實體部分：
壹、有罪部分：
一、就被告涉犯事實一（一）部分：
（一）訊之被告對其親筆書寫「國泰敦南分行，郭以諾，000000
      000000」內容之字條，要求甲○○自 96年11月5日起至97
      年 1月15日止，陸續匯付共計140萬6,280元至被告指定之
      上開臺北富邦銀行莊敬分行胡忠雄及國泰世華銀行敦南分
      行郭以諾帳戶（各次匯款時間、金額、受款帳戶詳見附表
      一），而被告嗣雖匯還部分款項與甲○○，惟迄今仍積欠
      甲○○136萬4,280元，及胡忠雄、郭以諾上開銀行帳戶係
      由其使用等情，均坦承不諱，核與證人胡忠雄於偵訊中證
      述之情節相符，並有臺北富邦銀行莊敬分行 98年7月16日
      北富銀莊敬字第9860007300號函附胡忠雄交易明細表、國
      泰世華銀行敦南分行98年11月3日國世敦南字第098000013
      6 號函附郭以諾交易明細、被告上開親筆書寫字條、甲○○匯款單據、銀行存摺明細等附卷可參（見98年度偵字第
      16169號偵查卷第51-62、68、91-94之1、121-13 6、239-
      254頁），堪信為真實。
（二）惟矢口否認有何對甲○○詐欺取財之犯行，辯稱：伊因買
      賣股票資金不夠，乃透過戊○向甲○○借得附表一之款項
      ，非股金或稅金云云。經查：
  （１）上開附表一所載之金額，業經告訴人甲○○即戊○之女
        於偵訊時否認係借款往來，指稱除附表一編號2 之96年
        11月6日匯款733,000元中有70,000元為借款外，其餘均
        係被告允諾代為購買未上市「昱晶」股票之匯款等語明
        確（見前揭偵查卷第106、151頁）。
  （２）被告亦供稱其與甲○○素昧生平，互不認識，亦未曾見
        過面或通過電話，因其買賣股票缺少資金，乃向甲○○
        借貸，其間並無約定利息、清償期限及債權擔保，迄今
        仍積欠136萬4,280元未還等云云（見98年度易字第3541
         號本院卷第 56頁反面、第72頁反面），被告既與甲○○互不認識，以本件鉅額借貸，竟無任何利息、清償期
        限及債權擔保之約定，核與一般借款情形相違，且附表
        一編號3之匯款數額為 56,280元，亦與正常借貸往來之
        金額均為整數情形迥異。復查被告於本院審理時，對其
        結欠甲○○之借款餘額究為若干，先於 99年1月21日提
        出答辯狀爭執係136萬4,280元（見前揭本院卷第25頁反
        面、第27頁），嗣於本院準備程序時供陳尚欠149萬1,2
        80元（見前揭本院卷第36頁反面），再於本院準備程序
        中供陳還欠甲○○ 140多萬元（見前揭本院卷第56頁反
        面），並於本院準備程序整理兩造不爭執事項時，明白
        表示被告迄今仍積欠甲○○149萬1,280元（見前揭本院
        卷第63頁），惟於 99年5月10日補提辯護狀中陳稱被告
        實際尚欠136萬4,280元，而非149萬1,280元等語（見前
        揭本院卷第67頁反面）。被告對於其結欠甲○○之借款
        確實餘額竟然前後反覆不一，顯與常情悖離，足見告訴
        人甲○○指稱附表一所示金額，除其中 96年11月6日匯
        款733,000元中有 70,000元為借款外，其餘均係被告允
        諾代為購買未上市「昱晶」股票之匯款等語，較屬可採
        ，被告辯稱附表一所載匯款係屬借款等情，與事實不符
        ，殊難採信。
  （３）另被告固辯稱「昱晶」股票業於 96年11月2日上市，而
        附表一編號1甲○○首次匯款時間則為96年11月5日，可
        證甲○○前開附表一所載金額係屬借款云云（見前揭本
        院卷第67頁反面）。然查「昱晶」股票上市時間，縱或
        他人得於網路上查知，尚難逕認甲○○必定同步獲悉，
        此外，並無證據證明甲○○確知「昱晶」股票已於96年
        11月2日上市，否則甲○○何須於 96年11月20日再匯顯
        非借款之56,280元至胡忠雄上開帳戶內？是被告前揭辯
        詞，尚不足資為有利於被告之認定。
（三）綜上，被告上述所辯係屬推諉卸責之詞，委無可採，被告
      涉犯事實一（一）之犯行，堪予認定，應依法論科。
二、就被告涉犯事實一（二）部分：
（一）訊之被告對丙○○、丁○○夫婦於97年9月4日至同年10月
      24日陸續匯款共計 17萬5,000元至上開胡忠雄臺北富邦銀
      行莊敬分行帳戶（各次匯款時間、金額詳見附表二）等情
      ，坦承不諱，並有臺北富邦銀行莊敬分行 98年7月16日北
      富銀莊敬字第9860007300號函附胡忠雄交易明細表、臺北
      富邦銀行存摺類存款存入存根 6紙等附卷可參（見前揭偵
      查卷第33-34、51-62頁），堪信為真實。
（二）惟矢口否認有何對丁○○、丙○○夫婦為詐欺取財之犯行
      ，辯稱：附表二編號17至18、20至23所示之金額，係戊○
      於96年12月下旬向伊借款 24萬3,000元以繳付保險費，嗣
      經其要求戊○還款時，因戊○本身缺錢，乃向丙○○借錢
      並由丙○○存入 17萬5,000元至上開胡忠雄帳戶抵還，而
      尚不足6萬8,000元部分，則由後來伊再向戊○借款80萬元
      中扣抵，加上其後陸續償還戊○20多萬元，目前尚欠戊○
      約56萬或57萬元；至附表二編號1至16、19 所示之金額，
      則係丙○○匯款或存入國泰世華銀行敦南分行第00000000
      0000號戊○帳戶，係戊○向丙○○、丁○○之借款，與伊
      無關云云。經查：
  （１）上開附表二所載之金額，除編號18於97年9月8日所存入
        之50,000元，其中11,570元為被告向丁○○、丙○○之
        借款，以湊成整數外，其餘均為丙○○聽從被告指示，
        而於97年5月5日至同年10月24日陸續以匯款或臨櫃存款
        方式共分別匯（存）入209萬8,623元至上開胡忠雄臺北
        富邦銀行莊敬分行帳戶及國泰世華銀行敦南分行第0000
        00000000號戊○帳戶，以繳付股票稅金、增資款之用等
        情，業據告訴人丁○○、證人丙○○於偵訊時分別指訴
        及證述明確，並有中國信託商業銀行等之存款存根、自
        動櫃員機交易明細表、存入存根等資料附卷可憑（見前
        揭偵查卷第29-34、147、149頁）。
  （２）另徵諸證人丙○○與被告於97年11月24日通訊譯文載：
        「丙○○：那個我們的嘉威（股票）什麼時候可以下來
        ？被告：不知道啦！還沒有通知，因為他（經理）現在
        人不知，我會通知魏阿姨（戊○），魏阿姨會告訴你」
        、「丙○○：我的一筆是118萬，一筆是264.6萬。被告
        ：反正，出來就會跟你講了」、「丙○○：我想說不要
        再拖到12月去了，應該不會吧？被告：我也不想拖啊，
        人家（經理）還沒有回來，我就不知道啊，他（經理）
        回來，我會跟魏阿姨講，就會告訴你」（見前偵查卷第
        13 頁）；於98年2月20日通訊譯文載：「丙○○：那我
        的部分呢？被告：我現在就是要跟你講，魏阿姨部分，
        因為她們那邊有欠稅，稅沒有繳清，還沒有弄啦，她（
        戊○）找人（買嘉威股票）的部分，如果再繼續的話，
        再接下去又是新的所得稅，又要扣了，對不對，到時候
        ，她（戊○）又更沒辦法弄了，現在就是經理說，她們
        的部分，她們有繳的部分，本金連稅金都還給她們，我
        是要問你，你是要挪在我這邊，還是要跟魏阿姨在一起
        ，繼續玩？」、「丙○○：因為我之前已經給了兩百一
        十幾萬了！被告：對啊！對啊！我是把兩百一十幾萬還
        給你，或是你想要賺錢，要繼續玩下去，等到他（經理
        ）那邊全部弄好之後，再全部給你，要不要？丙○○：
        不要好了，因為我現在錢都繳不出來，已經快要撐不下
        去了，乾脆我把本金拿回來就好。被告：再說好了」、
        「丙○○：大概什麼時候可以拿到錢？被告：不知道，
        等他（經理）告訴我之後，我再告訴你」（見前揭偵查
        卷第14-15頁）；及於98年3月11日通訊譯文載：「丙○○：我太太說，妳們錢一直都不下來，是不是，根本就
        是在騙錢。被告：怎麼可能呢？丙○○：拖那麼久了！
        被告：我就跟你講，她（戊○）她的那個（稅金）都沒
        有弄，我不是跟你講，跟經理說了，要把你的先弄出來
        」、「丙○○：喂，邱阿姨，妳的本名叫乙○○是吧？
        魏阿姨說的。被告：妳聽她在說，不是啦，怎樣？丙○○：妳叫什麼名字，我好奇，妳叫什麼名字？被告：我
        現在很忙啦！我會再跟你聯絡。丙○○：妳叫什麼名字
        ？可以告訴我嗎？被告：（掛掉電話）」（見前揭偵查
        卷第 16-17頁）等語以觀，被告已明白坦稱收受丙○○
        陸續匯存之 210多萬元「嘉威」股票買賣投資款，且金
        額復與附表二所示內容互核大致相符；再佐以被告供稱
        其與丙○○、丁○○夫婦並不認識，自不可能無端與渠
        等有前開之對話內容，甚且明言「我是把兩百一十幾萬
        還給你（即丙○○），或是你想要賺錢，要繼續玩下去
        ，等到他（經理）那邊全部弄好之後，再全部給你，要
        不要？」等語，足證告訴人丁○○與證人丙○○前開指
        訴及證言，與事實一致，應可採信。
  （３）被告雖以附表二編號17至18、20至23所示之六次金額，
        係戊○於 96年12月下旬向伊借款24萬3,000元繳付保險
        費，嗣經其要求戊○還款時，因戊○本身缺錢，乃向丙○○借錢並由丙○○存入 17萬5,000元至上開胡忠雄帳
        戶抵還，且尚不足6萬8,000元云云置辯。然被告前自稱
        伊自96年11月5日起至97年1月15日止，陸續向戊○之女
        即甲○○借款，迄今仍積欠甲○○136萬4,280元等情，
        甲○○既有上開鉅資借予被告，如戊○確實缺錢24萬3,
        000 元，大可逕與其女甲○○調取或借支，何須向被告
        借貸？縱若戊○礙於顏面，不願其女甲○○知情，乃委
        請丙○○代為償還，何以 24萬3,000元債款須由丙○○
        分六次存付，且其中尚有 33,730元（編號21）及8,270
        元（編號22）之非整數金額？而且最後仍不足6萬8,000
        元？此顯與一般債務清償常情至為悖離，更何況被告復
        自承上開所謂戊○未還之6萬8,000元，由其嗣後再向戊○借款之80萬元中扣抵，而其迄今仍欠戊○約56萬或57
        萬元等語，足認戊○應非無資力之人，參諸常情，戊○
        實無可能就24萬3,000元之債務，依被告所供稱之前揭
        迂迴方式清償，是被告上開辯詞，與事實不符，洵無足
        採。
  （４）又被告辯稱：伊與丙○○之電話對話內容，係照戊○之
        指示為之，其係被戊○利用，依戊○意旨以回應丙○○
        之詢問云云（見前揭本院卷第58、68頁反面）。惟被告
        與戊○係於95年8月間，在臺北市大安區○○○路○段元
        富證券股份有限公司敦南分公司認識，並無證據證明渠
        等彼此有何深切交誼，何以甘冒遭丙○○等人誤解，甚
        至遭刑事告訴之危險，卻仍願意配合戊○故為上開通訊
        譯文所載之對話內容？而被告亦未舉證證明其必須遵循
        戊○之指示及意旨，回應丙○○之電話詢問，或是其如
        何為戊○利用之情事。再佐以上開通訊對話中，被告明
        謂：「我是把兩百一十幾萬還給你（即丙○○），或是
        你想要賺錢，要繼續玩下去，等到他（經理）那邊全部
        弄好之後，再全部給你，要不要？」等語，衡酌該前後
        語意，顯已明白自認其有收受丙○○ 210幾萬元之買賣
        股票投資款，準此，要難謂被告係配合戊○，依從其指
        示而為前開對話內容，至屬灼然，是被告前揭所辯，應
        屬臨訟卸責之詞，不足採信。
（三）綜上，被告前開辯解，乃係推諉虛撰之詞，均無可採，被
      告涉犯事實一（二）之犯行，洵可認定，應依法論科。
三、核被告乙○○所為，均係犯刑法339條第1項詐欺取財罪。被
    告分別向被害人甲○○，及丙○○、丁○○夫婦詐騙，致被
    害人甲○○、丙○○前後多次以匯款、臨櫃存款方式分別匯
    （存）入如附表一、二所示金額與被告，其被害法益同一，
    且時間密接，各行為之獨立性極為薄弱，依一般社會健全觀
    念，難以強行分開，顯係欲達同一詐欺取財之接續動作，在
    主觀上係基於接續之犯意為之，均為接續犯。被告前開 2次
    犯行，犯意各別，應予分論併罰。爰審酌被告素行不佳，其
    與配偶胡忠雄前於82年10月間，即因向被害人賴鵬飛、賴鵬
    雲兄弟誆稱渠等在臺北市買賣股票，與市場主力接近，消息
    靈通，如提供資金供渠等操盤，可獲厚利等云云，經臺灣高
    等法院於 85年6月21日以84年度上易字第6178號判決各處有
    期徒刑 1年，有前開臺灣高等法院刑事判決及被告前案紀錄
    表各1份在卷可稽；另被告復因於90年12月7日、13日、14日
    ，向被害人曾秀菊佯稱欲將其所有之南科、智邦、茂矽等股
    票以低於時價之價格出售予曾秀菊，經本院於 92年1月30日
    以91年度自字第135號判決處被告有期徒刑6月，嗣雖經臺灣
    高等法院於92年9月30日以92年度上易字第722號判決認前開
    情形僅屬民事訴訟糾紛，而撤銷原判決，改處被告無罪，亦
    有前開本院及臺灣高等法院刑事判決各 1紙附卷可按，惟堪
    認被告在證券投資市場上，顯有多次以誆稱其握有內線特殊
    管道，可投資特定股票以獲重利，誘使他人提供資金之慣行
    ，而被告犯行是否終能成罪，則繫於其合法掩護非法手段之
    精進，與被害人能否適時保存證據之結果，足證被告惡性重
    大，影響投資人正常參與證券投資之風氣至鉅，應值非難，
    兼衡被告犯罪之動機、目的、手段、生活狀況、被害人等所
    受之損失，被告迄今未與渠等成立和解，及犯後猶飾詞狡辯
    ，否認犯罪，態度惡劣等一切情狀，分別量處如主文所示之
    刑，並定其應執行刑，以資懲儆。
四、不另為無罪諭知部分：
（一）公訴意旨另謂：被告基於意圖不法所有之犯意，以上開代
      為購買未上市之「昱晶」股票，保證獲利一倍，一個月即
      可取回投資本利等手法，使甲○○陷於錯誤，於96年11月
      7日、97年1月18日、同年月23日及同年3月7日，陸續共匯
      付 1,355,000元至被告指定之上開胡忠雄帳戶（即原起訴
      書附表一編號 3、6、7、8、9部分，另整理為本判決附表
      三），及被告另基於意圖不法所有之犯意，以上開可代購
      未上市「嘉威」股票，並須繳付稅金、增資款等，一定會
      分紅等手法，致丙○○、丁○○陷於錯誤，於附表三編號
      18之97年9月8日由丙○○以臨櫃存款方式存入50,000元（
      即扣除38,430元之稅金外，另11,570元亦屬稅金性質），
      認被告涉犯刑法第339條第1項詐欺取財罪嫌。
（二）按犯罪事實應依證據認定之，無證據不得認定犯罪事實，
      刑事訴訟法第144條第2項定有明文。次按，事實之認定，
      應憑證據，如未能發現相當證據，或證據不足以證明，自
      不能以推測或擬制之方法，以為裁判之基礎；又認定犯罪
      事實所憑之證據，雖不以直接證據為限，間接證據亦包括
      在內，然而無論直接或間接證據，其為訴訟上之證明，須
      於通常一般之人不致有所懷疑，而得確信其為真實之程度
      者，始得據為有罪之認定；再認定不利於被告之事實，須
      依積極證據，苟積極證據不足為不利於被告事實之認定時
      ，即應為有利於被告之認定，更不必有何有利之證據（最
      高法院40年台上字第86號、76年台上字第4986號及30年上
      字第816號判例意旨參照）。
（三）公訴人認被告涉犯前揭犯行，無非係以臺北富邦銀行莊敬
      分行98年7月16日北富銀莊敬字第 9860007300號函附胡忠
      雄交易明細表、國泰世華銀行敦南分行 98年11月3日國世
      敦南字第0980000136號函附郭以諾交易明細、甲○○匯款
      單據、銀行存摺明細、97年9月8日臺北富邦銀行存摺類存
      款存入存根等，資為論據。
（四）惟查：
  （１）告訴人甲○○於偵訊時指稱：附表三編號1之96年11月7
        日匯款45萬元至胡忠雄上開帳戶，屬正常借款往來；編
        號2、3之 97年1月18日匯款30萬元及22萬元，是被告向
        伊借款，嗣後有返還；編號4之97年1月23日匯款30萬元
        至郭以諾上開帳戶，及編號5之97年3月7日匯款8萬5,00
        0 元至胡忠雄上開帳戶，均係被告向其借款等語明確（
        見前揭偵查卷第151頁）。
  （２）證人丙○○於偵訊時證稱：97年9月8日存款 5萬元至胡
        忠雄上開帳戶，係被告表示須繳稅金38,430元，另外再
        向渠等借款11,570元，以湊成 5萬元等語明確（見前揭
        偵查卷第149頁）。
（五）基此，被告收受上開告訴人甲○○，及丁○○、丙○○夫
      婦之匯（存）入款項，乃屬正常之借款往來，參諸上開說
      明，要難遽認被告有詐欺取財之犯行，本院自難對被告以
      刑法詐欺取財罪相繩，此外，依卷內證據資料，復無其他
      證據足以證明被告有詐欺取財情事，此部分公訴人所舉證
      據，本院無從達無合理懷疑之心證，原應為無罪之諭知，
      惟公訴意旨認被告之上開行為，與其所犯前揭事實一（一
      ）（二）之詐欺取財罪，為接續犯之包括一罪關係，爰不
      另為無罪之諭知。
貳、無罪部分：
一、公訴意旨略以：
（一）被告自95年9月1日起至96年10月期間，多次向戊○詐稱可
      幫助操作上市股票，保證獲利一倍以上，並可代為保管投
      資本金及獲利云云，嗣又於 96年10月28日至97年9月間，
      多次詐稱其配偶胡忠雄（另為不起訴處分）為臺北富邦銀
      行顧問，認識該銀行經理郭以諾（另為不起訴處分）可代
      為投資購買未上市之「昱晶」、「綠能」、「嘉威」、「
      禾瑞亞」等股票，一個月即可取回投資本金及獲利，惟須
      繳付手續費、所得稅、證券稅、營業稅、前開經理之佣金
      等費用，且代購之股票又配獲多張增資股，須再繳款購買
      ，否則就拿不回先前的投資款云云，復於 97年5月間，詐
      稱可利用先前的投資款購買 2間臺北富邦銀行拍賣房屋，
      可使用先前投資款購買，嗣又誆稱投資款還沒有下來，仍
      須繳付訂金，如不繳錢就拿不回先前投資款等語，致戊○
      陷於錯誤，而自95年9月1日起至97年11月11日期間，陸續
      以定存解約、銀行及郵局提款、保單質借、向臺北市動產
      質借處質借、向友人借款等方式籌得共計2,505萬5,500元
      投資款與被告〔即原起訴書犯罪事實一（一）部分〕。
（二）於 97年1月21日，向不知情之戊○誆以亟須款項繳付「昱
      晶」股票之稅金云云，戊○一時無錢，遂輾轉向友人許秀
      華借款，嗣又利用戊○向許秀華傳達佯稱可委請胡忠雄認
      識之臺北富邦銀行經理郭以諾投資「綠能」股票，須繳付
      證券稅及前開經理之佣金，已抽到增資股票要繳股款等不
      實訊息，又自同年 5月2日起至6月20日期間，多次親自撥
      打電話向許秀華詐稱股票稅算錯，須再補繳，「綠能」股
      票又配到「頂晶」股票，「頂晶」股票亦配獲股票，不能
      放棄認購，一定要匯款，否則將拿不回投資本金及獲利45
      0 萬元，並要求許秀華須將所有投資款項直接匯至國泰世
      華銀行敦南分行第000000000000號戊○帳戶，致許秀華陷
      於錯誤，而自同年1月21日起至6月20日期間，陸續匯付共
      計243萬3,638元至戊○上開帳戶（各次匯款時間、金額詳
      見原起訴書附表二），戊○則於不知受利用下，以現金方
      式提領許秀華所匯投資款而交付與被告。
（三）因認被告前開所為另涉犯刑法第339條第1項詐欺取財罪嫌
      。
二、按犯罪事實應依證據認定之，無證據不得認定犯罪事實；不
    能證明被告犯罪者，應諭知無罪之判決，刑事訴訟法第 154
    條第2項、第 301條第1項分別定有明文。又被害人之指訴，
    係以使被告受刑事追訴為目的，其指訴是否與事實相符，仍
    應調查其他證據，以資審認，即須藉由補強證據之存在，以
    增強或擔保告訴人陳述之證明力，必被害人所述被害情形，
    無瑕疵可指，且就其他方面調查，又與事實相符，始足據為
    有罪判決之基礎（最高法院 99年度台上字第710號判決參照
    ）。
三、被訴詐欺戊○部分：
（一）本件公訴人係以告訴人戊○之指訴、戊○製作之提領現金
      明細表、中國信託銀行第 00000000000號帳戶存摺內頁影
      本、劍潭郵局第00000000000000號帳戶存摺內頁影本、華
      南銀行第000000000000號帳戶存摺內頁影本、中國信託銀
      行第000000000000號帳戶歷史交易查詢報表、慶豐銀行定
      存單影本、南山人壽保升險股份有限公司保單借款／保險
      費墊繳本息明細表影本、國泰人壽保險股份有限公司保單
      借款借據、保全給付申請書影本、臺北市動產質借處98年
      10月9日北市質借稽字第09830294300號函覆質借資料明細
      表、華南銀行活期性存款存款憑條影本、借據、國泰世華
      銀行敦南分行第000000000000號戊○帳戶交易明細資料（
      96年4月11日至97年4月30日）、（97年1月1日至98年5 月
      31日）、華南銀行南松山分行第000000000000號戊○帳戶
      存款往來明細表暨對帳單等資料為主要論據。
（二）訊之被告堅決否認犯行，辯稱：伊從未自戊○處取得任何
      股票投資款項等語。經查：告訴人戊○於偵訊時指稱：伊
      在證券公司認識被告，被告表示其配偶係富邦銀行顧問，
      有認識經理可以代購未上市股票，要其購買「昱晶」、「
      綠能」及「嘉威」股票，被告將其投資款拿走之後，不知
      有無幫她買股票；被告於97 年5、6月份向伊拿了2次存摺
      及印章，說是要她去賣股票，要用她賣股票的錢，其餘的
      錢都是她拿現金給被告，至於被告使用其帳戶存摺、印章
      係領取那幾筆款項，及領款時間，她現在印象很模糊，只
      記得是5、6月份等語（見前揭偵查卷第105、234頁）。依
      上開戊○所自稱之其與被告之關係，衡情應無可能自95年
      9月1日起至97年11月11日之長達 2年期間，於陸續交付被
      告高達2,505萬5,500元之股票投資款時，均未要求被告提
      出任何收據或股票等單據，以為憑證，甚且對於被告於97
      年5、6月間使用其帳戶存摺、印章領款時之具體詳情，猶
      然印象模糊，顯與常情相違，是告訴人戊○上開指訴，難
      以採信。至上開書據縱可證明告訴人戊○曾有定存解約、
      銀行及郵局提款、保單質借、向臺北市動產質借處質借、
      向友人借款等情事，惟仍不足以據此認定前揭款項係交與
      被告無訛，實可確定。
四、被訴詐欺許秀華部分：
（一）本件公訴人係以告訴人許秀華之指訴、臺灣中小企業銀行
      匯款申請書、華南銀行匯款回條聯、臺北富邦銀行匯款委
      託書、郵政跨行匯款申請書、星辰銀行匯出匯款回條聯、
      98年7月10日、23日許秀華與被告錄音譯文、98年8月24日
      許秀華配偶簡福全與被告錄音譯文，及錄音光碟 3片等資
      料為主要論據。
（二）訊之被告堅決否認犯行，辯稱：伊未收到許秀華交付之款
      項，是許秀華擬向戊○要錢，才到證券公司來找她等語。
      經查：依告訴人許秀華配偶簡福全於 97年8月24日與被告
      電話通訊譯文載，被告對於許秀華曾投資 200多萬元買賣
      股票之事，固不爭執，且陳稱如許秀華一定要拿回所投資
      之款項，約定時間為97年9月7日，惟許秀華配偶簡福全亦
      明白表示：「所以到（97年）9月5日戊○沒給我錢，9月7
      日妳會負責給我，這 200多萬我就找妳就對了」等語（見
      前揭偵查卷第209頁）。足見許秀華上開 243萬3,638元匯
      款，係匯予戊○收受，而非逕付被告，縱或被告與許秀華
      、簡福全有上揭對話、電話通訊內容，惟既無證據證明被
      告與戊○有何共同基於犯意聯絡、行為分擔而為本件詐欺
      取財犯行，復無證據證明被告係利用不知情之戊○而盜用
      其上開國泰世華銀行敦南分行帳戶，以供本身涉犯前揭詐
      欺取財犯行之用，顯難以上開對話、電話通訊譯文，遽認
      被告即有公訴意旨指摘之詐欺取財犯行。又上開書據，亦
      無從資為被告有收受許秀華如原起訴書附表二所載金額，
      而為被告不利之證明。
五、綜上，本件公訴人所舉之證據尚難認被告有涉犯詐欺取財罪
    之犯行，此外，復查無其他證據足認被告有公訴人所指之上
    開犯行，揆諸前揭說明，此部分不能證明被告犯罪，應為被
    告無罪判決之諭知。
據上論斷，應依刑事訴訟法第299條第1項前段、第301條第1項，
刑法第339條第1項、第51條第5款，刑法施行法第 1條之1，判決
如主文。
本案經檢察官黃惠玲到庭執行職務
中    華    民    國    99    年    5     月    31    日
                  刑事第八庭    審判長法  官  林鳳珠
                                      法  官  詹慶堂
                                      法  官  陳芃宇
以上正本證明與原本無異。
如不服本判決應於收受送達後10日內向本院提出上訴書狀，並應
敘述具體理由；其未敘述上訴理由者，應於上訴期間屆滿後20日
內向本院補提理由書（均須按他造當事人之人數附繕本）「切勿
逕送上級法院」。告訴人或被害人如對於本判決不服者，應具備
理由請求檢察官上訴，其上訴期間之計算係以檢察官收受判決正
本之日期為準。
                                      書記官  蔡易霖
中    華    民    國    99    年    5     月    31    日
附表一：被告詐欺甲○○部分
┌──┬────┬────────┬────┬────┬───┐
│編號│匯款時間│收款銀行帳號戶名│匯款金額│匯款單據│起訴書│
│    │        │                │        │        │編  號│
├──┼────┼────────┼────┼────┼───┤
│ 1  │96.11.5 │臺北富邦銀行莊敬│442,000 │華南銀行│      │
│    │        │分行000000000000│元      │匯款回條│  1   │
│    │        │胡忠雄          │        │聯甲○○│      │
├──┼────┼────────┼────┼────┼───┤
│ 2  │96.11.6 │國泰世華銀行敦南│733,000 │        │      │
│    │        │分行000000000000│元（含借│同    上│  2   │
│    │        │郭以諾          │款70,000│        │      │
│    │        │                │元）    │        │      │
├──┼────┼────────┼────┼────┼───┤
│ 3  │96.11.20│臺北富邦銀行莊敬│56,280元│        │      │
│    │        │分行000000000000│        │同    上│  4   │
│    │        │胡忠雄          │        │        │      │
├──┼────┼────────┼────┼────┼───┤
│ 4  │97.1.15 │臺北富邦銀行莊敬│245,000 │        │      │
│    │        │分行000000000000│元      │同    上│  5   │
│    │        │胡忠雄          │        │        │      │
├──┼────┴────────┴────┴────┼───┤
│總計│1,476,280元－70,000元（借款）＝1,406,280元    │      │
└──┴───────────────────────┴───┘
附表二：被告詐欺丙○○、丁○○部分
┌──┬────┬────────┬────┬────┐
│編號│匯款時間│收款銀行帳號戶名│匯款金額│匯款單據│
├──┴────┼────────┼────┼────┤
│ 1  │97.5.5  │國泰世華銀行敦南│586,000 │中國信託│
│    │        │分行000000000000│元      │匯款申請│
│    │        │戊○            │        │書      │
│    │        │                │        │丙○○  │
├──┼────┼────────┼────┼────┤
│ 2  │97.5.23 │國泰世華銀行敦南│190,000 │        │
│    │        │分行000000000000│元      │同    上│
│    │        │戊○            │        │        │
├──┼────┼────────┼────┼────┤
│ 3  │97.5.26 │國泰世華銀行敦南│200,000 │        │
│    │        │分行000000000000│元      │同    上│
│    │        │戊○            │        │        │
├──┼────┼────────┼────┼────┤
│ 4  │97.5.27 │國泰世華銀行敦南│100,000 │國泰世華│
│    │        │分行000000000000│元      │銀行存根│
│    │        │戊○            │        │丙○○  │
├──┼────┼────────┼────┼────┤
│ 5  │97.6.4  │國泰世華銀行敦南│68,543元│        │
│    │        │分行000000000000│        │同    上│
│    │        │戊○            │        │        │
├──┼────┼────────┼────┼────┤
│ 6  │97.6.11 │國泰世華銀行敦南│30,000元│        │
│    │        │分行000000000000│        │同    上│
│    │        │戊○            │        │        │
├──┼────┼────────┼────┼────┤
│ 7  │97.6.11 │國泰世華銀行敦南│30,000元│中國信行│
│    │        │分行000000000000│        │雙和分行│
│    │        │戊○            │        │00000000│
│    │        │                │        │帳戶存摺│
│    │        │                │        │丙○○  │
├──┼────┼────────┼────┼────┤
│ 8  │97.6.12 │國泰世華銀行敦南│42,800元│國泰世華│
│    │        │分行000000000000│        │銀行存根│
│    │        │戊○            │        │丙○○  │
├──┼────┼────────┼────┼────┤
│ 9  │97.6.17 │國泰世華銀行敦南│94,830元│同    上│
│    │        │分行000000000000│        │        │
│    │        │戊○            │        │        │
├──┼────┼────────┼────┼────┤
│10  │97.6.17 │國泰世華銀行敦南│90,000元│同    上│
│    │        │分行000000000000│        │        │
│    │        │戊○            │        │        │
├──┼────┼────────┼────┼────┤
│11  │97.7.30 │國泰世華銀行敦南│238,300 │同    上│
│    │        │分行000000000000│元      │        │
│    │        │戊○            │        │        │
├──┼────┼────────┼────┼────┤
│12  │97.7.31 │國泰世華銀行敦南│52,000元│同    上│
│    │        │分行000000000000│        │        │
│    │        │戊○            │        │        │
├──┼────┼────────┼────┼────┤
│13  │97.8.1  │國泰世華銀行敦南│100,000 │同    上│
│    │        │分行000000000000│元      │        │
│    │        │戊○            │        │        │
├──┼────┼────────┼────┼────┤
│14  │97.8.3  │國泰世華銀行敦南│30,000元│自動櫃員│
│    │        │分行000000000000│        │機交易明│
│    │        │戊○            │        │細丙○○│
├──┼────┼────────┼────┼────┤
│15  │97.8.4  │國泰世華銀行敦南│20,000元│同    上│
│    │        │分行000000000000│        │        │
│    │        │戊○            │        │        │
├──┼────┼────────┼────┼────┤
│16  │97.8.5  │國泰世華銀行敦南│42,720元│國泰世華│
│    │        │分行000000000000│        │銀行存根│
│    │        │戊○            │        │丙○○  │
├──┼────┼────────┼────┼────┤
│17  │97.9.4  │臺北富邦銀行莊敬│30,000元│臺北富邦│
│    │        │分行000000000000│        │銀行存根│
│    │        │胡忠雄          │        │丙○○  │
├──┼────┼────────┼────┼────┤
│18  │97.9.8  │臺北富邦銀行莊敬│50,000元│同    上│
│    │        │分行000000000000│（內含借│        │
│    │        │胡忠雄          │款11,570│        │
│    │        │                │元）    │        │
├──┼────┼────────┼────┼────┤
│19  │97.9.8  │國泰世華銀行敦南│20,000元│國泰世華│
│    │        │分行000000000000│        │銀行存根│
│    │        │戊○            │        │丙○○  │
├──┼────┼────────┼────┼────┤
│20  │97.9.9  │臺北富邦銀行莊敬│40,000元│臺北富邦│
│    │        │分行000000000000│        │銀行存根│
│    │        │胡忠雄          │        │丙○○  │
├──┼────┼────────┼────┼────┤
│21  │97.10.13│臺北富邦銀行莊敬│33,730元│同    上│
│    │        │分行000000000000│        │        │
│    │        │胡忠雄          │        │        │
├──┼────┼────────┼────┼────┤
│22  │97.10.15│臺北富邦銀行莊敬│8,270元 │同    上│
│    │        │分行000000000000│        │        │
│    │        │胡忠雄          │        │        │
├──┼────┼────────┼────┼────┤
│23  │97.10.24│臺北富邦銀行莊敬│13,000元│同    上│
│    │        │分行000000000000│        │        │
│    │        │胡忠雄          │        │        │
├──┼────┴────────┴────┴────┤
│總計│2,110,193元－11,570元（借款）＝2,098,623元    │
└──┴───────────────────────┘
附表三：不另為無罪部分
┌──┬────┬────────┬────┬────┬───┐
│編號│匯款時間│收款銀行帳號戶名│匯款金額│匯款單據│起訴書│
│    │        │                │        │        │附表一│
│    │        │                │        │        │編  號│
├──┴────┼────────┼────┼────┼───┤
│ 1  │96.11.7 │臺北富邦銀行莊敬│450,000 │華南銀行│      │
│    │        │分行000000000000│元      │匯款回條│  3   │
│    │        │胡忠雄          │        │聯甲○○│      │
├──┼────┼────────┼────┼────┼───┤
│ 2  │97.1.18 │臺北富邦銀行莊敬│300,000 │        │      │
│    │        │分行000000000000│元      │同    上│  6   │
│    │        │胡忠雄          │        │        │      │
├──┼────┼────────┼────┼────┼───┤
│ 3  │97.1.18 │臺北富邦銀行莊敬│220,000 │        │      │
│    │        │分行000000000000│元      │同    上│  7   │
│    │        │胡忠雄          │        │        │      │
├──┼────┼────────┼────┼────┼───┤
│ 4  │97.1.23 │國泰世華銀行敦南│300,000 │        │      │
│    │        │分行000000000000│元      │同    上│  8   │
│    │        │郭以諾          │        │        │      │
├──┼────┼────────┼────┼────┼───┤
│ 5  │97.3.7  │臺北富邦銀行莊敬│85,000元│同    上│      │
│    │        │分行000000000000│        │        │  9   │
│    │        │胡忠雄          │        │        │      │
├──┼────┴────────┴────┴────┼───┤
│總計│                            1,355,000元       │      │
└──┴───────────────────────┴───┘

司法院資訊處製作；財團法人民間司法改革基金會備份。
